臺灣彰化地方法院民事判決　九十一年度勞訴字第一○號
　　原　　　告　丙 ○ ○
　　被　　　告　彰化縣秀水鄉農會
　　法定代理人　甲 ○ ○
　　訴訟代理人　乙 ○ ○
右當事人間請求給付退休金事件，本院判決如左：
    主      文
原告之訴及其假執行之聲請均駁回。
訴訟費用由原告負擔。
    事實及理由
一、原告起訴主張：伊原受僱於被告，於民國九十年七月間申准自同年月二十七日起
    退休，依規定於同年八月十六日得領退休金新台幣（下同）二百二十萬零四百三
    十八元。詎被告竟以伊擔任其母即訴外人黃玉春一千二百萬元借貸款之連帶保證
    人，而以伊對於被告所負之該項債務，與前揭退休金債權抵銷，違反農會人事管
    理辦法第五十條、第五十四條第五項、勞動基準法第五十六條及行政院勞工委員
    會函釋之規定等情，本於退休金請求權，求為命被告如數給付二百二十萬零四百
    三十八元暨自起訴狀送達翌日起加給法定利息之判決，並願供擔保聲請宣告假執
    行。
二、被告對於原告主張之事實為自認，惟以：農會為人民團體，依行政院勞工委員會
    八十七年十二月三十一日台八十七勞動一字第○五九六○五號公告，不適用勞動
    基準法之規定，伊自得主張抵銷等語，資為抗辯。
三、原告主張其受僱於被告，自前揭時間退休後，得請領退休金二百二十萬零四百三
    十八元，被告以前揭借款連帶保證債權主張與系爭退休金抵銷之事實，為被告所
    自認，並有被告所提本院九十一年重訴字第五九號民事判決（於該事件被告訴請
    原告及黃玉春連帶清償抵銷後之借款餘額九百零一萬四千二百七十三元及其利息
    、違約金）影本在卷可參，堪信為真實。
四、按二人互負債務，而其給付種類相同，並均屆清償期者，除法律規定或依債之性
    質不能抵銷，或依當事人之特約不得抵銷外，各得以其債務，與他方之債務，互
    為抵銷，此觀民法第三百三十四條之規定即明。農會中央主管機關依農會法第四
    十九條之一之規定所訂定之農會人事管理辦法，其第五十條、第五十四條第五項
    分別規定「農會應在用人費中，按員工每人每年一．五個月薪給標準，提撥準備
    金，並設專戶存儲，以備支付員工資遣費、退休金或撫恤金；前項資遣費、退休
    金或撫恤金之支付，應以提存準備金及其孳息為限。」「農會員工轉任其他農會
    時，原任農會應將其依第五十條規定所提撥之準備金及其孳息予以專戶儲存，俟
    其申請資遣、退休、撫恤時，將該準備金及孳息一次發給。」並未限制農會員工
    請領退休金之權利，不得抵銷或扣押，顯難據此認為農會員工請領退休金之權利
    ，不得為抵銷之標的。另人民團體不適用勞動基準法，業經行政院勞工委員會依
    勞動基準法第三條之規定，於八十七年十二月三十一日以台八十七勞動一字第○
    五九六○五號公告在案，有被告所提該公告影本在卷可稽。況勞動基準法第五十
    六條第一項規定退休準備金不得讓與、扣押、抵銷或供擔保，係指雇主按月提撥
    之勞工退休準備金而言，其規定旨在確保雇主將來支付勞工退休金之能力，性質
    上與勞工請領退休金之權利有異。又參酌勞動基準法或前揭農會人事管理辦法，
    對於勞工或農會員工請領退休金之權利，均無如勞動基準法第六十一條第二項或
    公務員退休法第十四條，明定勞工受領職業災害補償之權利、公務員受領退休金
    之權利，不得讓與、抵銷、扣押或供擔保，亦難認勞工或農會員工請領退休金之
    權利，在性質上可與勞工請領職業災害補償之權利及公務員請領退休金之權利同
    視。行政院勞工委員會八十一年九月三十日台八十一勞動三字第三一二○○號解
    釋認為勞工退休金請求權依其性質應不得讓與、抵銷、扣押或擔保，尚非可採。
    本件原告為被告農會之員工，其系爭退休金請求權，依前開說明，法律既無禁止
    抵銷之規定，依其性質亦非不能抵銷，原告亦未主張並證明兩造間有不得抵銷之
    特別約定，被告主張以前揭已屆清償期之借貸連帶保證債權，與該退休金請求權
    抵銷，於法即無不合。原告主張系爭退休金債權不得抵銷，請求被告如數給付並
    自起訴狀繕本送達翌日起加給法定利息，洵屬無據，應不予准許。至其假執行之
    聲請，已失所附麗，應併駁回之。
據上論結，本件原告之訴為無理由，依民事訴訟法第七十八條，判決如主文。
中　　　華　　　民　　　國　　九十一 　 年　　  七 　　 月　　  八   　 日
                                    民事第二庭
                                        法　　　官　陳 瑞 水
右為正本係照原本作成。
如對本判決上訴須於判決送達後廿日內向本院提出上訴狀。
中　　　華　　　民　　　國　　九十一 　 年　　  七 　　 月　　  八   　 日
                                        法院書記官　楊 筱 惠
